【裁判字號】    89,台上,5702
【裁判日期】    890928
【裁判案由】    違反毒品危害防制條例
【裁判全文】
最高法院刑事判決                              八十九年度台上字第五七○二號
    上  訴  人  甲○○
右上訴人因違反毒品危害防制條例案件，不服台灣高等法院台南分院中華民國八十九
年五月二十四日第二審判決（八十九年度上訴字第三五四號，起訴案號：台灣台南地
方法院檢察署八十八年度偵字第四○二五號），提起上訴，本院判決如左：
    主  文
原判決撤銷，發回台灣高等法院台南分院。
    理  由
本件原判決認定上訴人甲○○基於販賣第二級毒品安非他命營利之概括犯意，於民國
八十八年二月間，在台南市○區○○路五○三號住處附近，販賣安非他命乙小包與鄭
立得，得款新台幣（下同）一千元；又於同年三月十六日上午十時許，在上開住處，
販賣安非他命乙小包予鄭立得，得款三千元。嗣鄭立得於八十八年三月十六日下午三
時三十分許，在台南縣仁德鄉○○○路三十三巷一弄十六號為警查獲，並扣得其甫向
上訴人購得之安非他命一小包後，依其供述循線於同日下午五時十分許，在上訴人上
開住處查獲上訴人等情。因而維持第一審論處上訴人連續販賣第二級毒品（累犯）罪
刑之判決，駁回上訴人在第二審之上訴，固非無見。
惟查：(一)、審理事實之法院對於被告有利及不利之證據，應一律注意，詳為調查，綜
合全案證據資料，本於經驗法則以定其取捨，並將取捨證據及得心證之理由於判決內
詳為說明。如有應調查之證據未予調查，率行判決，其判決當然為違背法令；又犯毒
品危害防制條例第四條第二項之販賣第二級毒品罪，供出毒品來源，因而破獲者，得
減輕其刑，同條例第十七條定有明文。上訴人於警訊中固承認曾販賣安非他命與鄭立
得，然上訴人於同次之警訊中另供稱：伊係向謝家勇購買安非他命，並指認警方所提
示謝家勇之口卡片（警卷第二頁）。則警方是否曾依據上訴人上開供述，因而破獲謝
家勇販賣第二級毒品案件，此與是否得依上開規定對上訴人予以減輕其刑攸關，尚待
調查釐清。原審對上情未予根究明白，遽行判決，尚嫌速斷。(二)、當事人聲請調查之
證據如與待證事實有重要之關係，又非不能調查或不易調查，而事實審未予調查，又
未認其無調查之必要，以裁定駁回，或於判決理由予以說明者，其踐行之訴訟程序，
即難謂適法。上訴人自偵查中起即一再辯稱：伊未曾販賣安非他命與鄭立得，僅曾共
同合買安非他命施用，警訊筆錄所載與伊警訊時所供內容不符等語，並聲請原審調取
警訊錄音帶予以查明（原審卷第三十七頁、第四十一頁）。上情與上訴人是否有本件
犯行攸關，且非不能調查或不易調查，原審對於上訴人上開有利之辯解，未詳予調查
釐清，復未認為無調查之必要予以裁定駁回或於理由說明，亦有未合。(三)、有罪判決
書，對於被告有利之證據不採納者，應說明其理由，為刑事訴訟法第三百十條第二款
所明定，故有罪判決書對於被告有利之證據，如不加以採納，必須說明其不予採納之
理由，否則即難謂無判決不備理由之違法。上訴人一再辯稱：伊僅曾與鄭立得共同合
買安非他命施用等語。而鄭立得或於偵查中證稱：伊於警訊中是說都去上訴人那裏吃
（即施用安非他命）（偵查卷第十二頁）；或於第一審證稱：伊並沒有向上訴人購買
安非他命，只是至上訴人處施用安非他命（第一審卷第六十六頁）；或於原審證稱：
扣案之安非他命是之前伊與上訴人合買的（原審卷第二十九頁）。而原判決僅於理由
欄說明上訴人所辯不足採信（原判決正本第三頁第十三行、第十四行），惟對鄭立得
證稱上情何以不足為有利於上訴人之認定，則未說明不予採信之理由，亦欠允洽。(四)
、事實審法院對於案內一切證據，認為不必要者外，均應詳為調查，以期發見真實，
如有應行調查之證據未依法調查，率予判決，即難謂無應於審判期日調查之證據未予
調查之違法。又販賣第二級毒品安非他命，必其所販賣者確為安非他命，方能成立。
原判決事實欄記載鄭立得於八十八年三月十六日下午三時三十分許，在台南縣仁德鄉
○○○路三十三巷一弄十六號，為警所查扣之安非他命一小包，係甫向上訴人購得，
理由欄並以上開扣押物為認定上訴人販賣第二級毒品之論據。然鄭立得為警所查獲之
上開扣押物未經送鑑定，則是否確屬安非他命尚非無疑。原審對上情未詳予調查釐清
，又未說明經由何項調查或依憑何項證據足認其確為第二級毒品安非他命，遽予判決
，尚嫌率斷，其審理猶有未盡。上訴意旨指摘原判決不當，尚非全無理由，應認有撤
銷發回更審之原因。原判決關於不另為無罪諭知部分，基於審判不可分之原則，併予
發回。
據上論結，應依刑事訴訟法第三百九十七條、第四百零一條，判決如主文。
中      華      民      國    八十九    年      九      月    二十八    日
                              最高法院刑事第五庭
                                  審判長法官  董  明  霈
                                        法官  丁  錦  清
                                        法官  林  茂  雄
                                        法官  王  居  財
                                        法官  張  祺  祥
      右正本證明與原本無異
                                              書  記  官
中      華      民      國    八十九    年      十      月      六      日


司法院資訊處製作；財團法人民間司法改革基金會備份。
